臺灣高等法院刑事判決
109年度上訴字第4361號
上  訴  人  
即  被  告  宋昭輝



上列上訴人因傷害等案件，不服臺灣新北地方法院109年度訴字
第292號，中華民國109年9月16日第一審判決（起訴案號：臺灣
新北地方檢察署109年度少連偵字第9 號、第40號、109年度偵字
第3667號），提起上訴，本院判決如下：
    主  文
原判決撤銷。
乙○○犯傷害罪，處有期徒刑肆月，如易科罰金，以新臺幣壹仟
元折算壹日。
    事  實
一、乙○○友人丙○○（犯非法持有改造手槍罪及殺人未遂罪均已判
    決確定）前因傷害糾紛與案外人李高權生有嫌隙，遂於民國
    108年12月30日4時許與李高權相約於同日23時許，在新北市
    ○○區00號越堤道談判。乙○○及少年黃○傑（真實姓名年籍詳
    卷）於同日20時許（起訴書誤載為22時）前往優盟國際租賃
    有限公司承租車牌號碼000-0000號租賃小客車後，於同日23
    時許由乙○○駕駛該租賃車輛搭載乘坐在副駕駛座少年黃○傑
    ，前往丙○○位在新北市○○區○○街00巷00號3樓住處搭載丙○○
    ，丙○○則持具有殺傷力之槍彈乘坐在副駕駛座後方，並要求
    乙○○先前往與李高權相約之地點，途中丙○○與少年黃○傑因
    下車購菸後互換位置，由丙○○乘坐副駕駛座，少年黃○傑乘
    坐副駕駛座後方，於108年12月31日凌晨0時15分許途經新北
    市新莊區越堤道約13K+400處附近，見劉○泰（真實姓名年籍
    詳卷）駕駛自用小客車（廠牌：白色SUBARU WRX，車牌號碼
    詳卷）搭載許○禎（真實姓名年籍詳卷）經過該處車速緩慢
    而誤認為係李高權等人，詎丙○○明知近距離持槍射擊乘坐在
    車內之人，極可能射中人體，並導致重要臟器受損大量出血
    致死亡之可能，仍不違背其本意，竟又基於恐嚇、毀損之犯
    意及殺人之不確定故意，自該車副駕駛座身體伸出車外，在
    該車速度時速為70公里情況下，以右手持上揭槍枝，左手握
    車頂把手，先朝天空擊發1槍後，見劉○泰所駕駛之自用小客
    車加速，便繼續持上揭槍枝朝該車後方再擊發1次，該擊發
    之彈頭射穿該車後車廂並貫穿該車後座椅，進而穿越副駕駛
    座座椅後擊中乘坐在副駕駛座之許○禎腰部，致許○禎受有右
    腰挫傷及撕裂傷1公分、劉○泰所有之上開自用小客車車體、
    坐墊損壞，致令不堪使用，足以生損害於劉○泰，而許○禎經
    送醫救治，始倖免未亡。丙○○等3人隨即由乙○○駕駛該租賃
    車逃逸，並分別返家，乙○○於同日6時30分許，駕駛前揭租
    賃小客車前往新北市○○區○○街000號（即新北市三重區碧華
    國小，下稱碧華國小）之地下B1停車場處，嗣經劉○泰、許○
    禎報警處理，且經警調閱監視器，即於上址地下B1停車場查
    獲乙○○，乙○○遭警方攔停時，明知甲○○、丁○○、戊○○乃依法
    執行職務之公務員，且其主觀上可預見朝攔查之員警加速衝
    撞，極可能發生致甲○○、丁○○、戊○○身體受傷之結果，而為
    遂其逃避受攔停之目的，竟仍基於妨害公務及傷害之犯意，
    執意踩踏油門猝然加速往員警站立方向衝撞，以此強暴方式
    妨害甲○○、丁○○、戊○○執行追捕逃犯之職務，並致戊○○遭該
    車撞擊後，受有腹部鈍傷、右手肘鈍挫傷等傷害，嗣遭警方
    逮捕後在該車上查扣附表所示之物品。
二、案經戊○○告訴新北市政府警察局新莊分局移送報告臺灣新北
    地方檢察署檢察官偵查起訴。
    理  由
甲、程序方面：
一、按刑事訴訟法第159條第1項雖規定，被告以外之人於審判外
    之言詞或書面陳述，除法律有規定外，不得作為證據。惟同
    法第159條之5第1、2項已規定，經當事人於審判程序同意作
    為證據，法院審酌該言詞陳述或書面陳述作成時之情況，認
    為適當者，亦得為證據。又當事人、代理人或辯護人於法院
    調查證據時，知有第159條第1項不得為證據之情形，而未於
    言詞辯論終結前聲明異議者，視為有前項之同意（指同條第
    1項之同意作為證據），此乃第159條第1項所容許，得作為
    證據之例外規定之一。本案所據以認定被告犯罪事實之供述
    證據，檢察官及被告於言詞辯論終結前，均未就上開證據主
    張有刑事訴訟法第159條第1項不得為證據之情形，本院復審
    酌各該證據作成時並無違法及證明力明顯過低之瑕疵等情況
    ，認為適當，是未爭執之供述證據，具有證據能力。
二、本案資以認定犯罪事實之非供述證據，均與本案事實具有自
    然關聯性，且核屬書證、物證性質，又查無事證足認有違背
    法定程式或經偽造、變造所取得等證據排除之情事，復經本
    院依刑事訴訟法第164條、第165條踐行物證、書證之調查程
    序，檢察官及被告對證據能力均未爭執，具有證據能力。
乙、實體方面：
一、認定犯罪事實所憑之證據及理由：
　　上述犯罪事實，業據上訴人即被告乙○○於本院審理時供認不
    諱，核與證人即告訴人即查獲警察戊○○、證人即查獲警察甲○○、丁○○於警詢、原審審理時之證述相符，並有新北市政府
    警察局新莊分局搜索扣押筆錄暨扣押物品目錄表、監視器畫
    面擷取圖片、現場畫面暨扣案物照片共52張、車損照片1張
    、優盟國際租賃有限公司租賃契約書、國民身分證影本、汽
    車駕駛執照影本、偵辦丙○○等人涉嫌槍砲及殺人未遂等案譯
    文、新北市政府警察局新莊分局108年12月31日職務報告3份
    、告訴人戊○○新光吳火獅紀念醫院108年12月31日乙種診斷
    證明書、新北市政府警察局槍枝初步檢視報告表、新北市政
    府警察局109年2月6日新北警鑑字第1090196075號鑑定書、
    內政部警政署刑事警察局109年2月10日刑鑑字第1090004197
    號鑑定書、內政部警政署刑事警察局109年3月6日刑鑑字第1
    090500127號函文、新莊分局員警使用警械案現場勘察報告
    暨所附刑案現場示意圖1張、現場勘察照片102張、現場勘察
    採證同意書4份、證物清單6份、刑事案件證物採驗紀錄表5
    份、內政部警政署刑事警察局鑑定書3份（含指紋證物）、
    新北市政府警察局鑑驗書2份、內政部警政署函1份、內政部
    警政署刑事警察局109年3月6日刑鑑字第1090500127號函文
    、原審公務電話紀錄表、新北市政府警察局新莊分局109年3
    月10日數位證物勘察報告暨光碟、原審109年7月8日勘驗筆
    錄暨勘驗擷圖照片、新北市政府警察局新莊分局影音資料光
    碟在卷可佐，足證被告之自白與事實相符。本案事證明確，
    被告犯行堪以認定。
二、論罪科刑：
  ㈠按刑法第2條第1項規定「行為後法律有變更者，適用行為時
    之法律。但行為後之法律有利於行為人者，適用最有利於行
    為人之法律」，係規範行為後法律變更所生新舊法比較適用
    之準據法。被告於行為後，刑法第135條第1項之規定，已於
    110年1月20日修正公布，並自110年1月22日生效施行，經比
    較舊法結果，新法規定並非較有利於被告，依上規定，被 
    告之犯行應適用修正前刑法第135條第1 項規定。
  ㈡核被告所為，係犯修正前刑法第135條第1項之妨害公務執行
    罪、刑法第277條第1項之傷害罪。按妨害公務罪嫌，屬妨害
    國家公務之執行，為侵害國家法益，並非侵害個人法益，是
    如對於公務員數人以上依法執行勤務時，施強暴脅迫，但侵
    害國家之法益仍係單一，故仍屬單純一罪，是以被告對執行
    職務之警員甲○○、丁○○、戊○○3人施強暴之行為，應論以一
    罪。又傷害罪，所處罰者乃行為人侵害他人身體完整性，其
    被害法益為個人法益，二者迥不相同，是被告以一行為觸犯
    妨害公務及傷害二罪，係以一行為觸犯數罪名，為想像競合
    犯，依刑法第55條前段規定從一重之傷害罪處斷。
  ㈢被告前因詐欺案件，經臺灣士林地方法院以106年度審訴字第
    7號判決判處有期徒刑1年確定，並於107年6月13日徒刑執行
    完畢。又因詐欺案件，經原審以106年度訴字第351號判決判
    處有期徒刑8月、1年1月（2罪）、1年2月（7罪）、1年3月
    （5罪）、1年4月（2罪），上訴後，經本院以106年度上訴
    字第3126號判決上訴駁回，其中有期徒刑8月部分，因不得
    上訴最高法院而告確定，其他部分再經上訴，由最高法院以
    108年度台上字第1749號判決上訴駁回確定；上開有期徒刑8
    月部分，刑期起算日為108年1月10日，並於108年4月12日徒
    刑執行完畢，有本院被告前案紀錄表在卷可憑，其於有期徒
    刑執行完畢後之五年以內，故意再犯本案有期徒刑以上之罪
    ，固構成累犯，惟考量上開詐欺案件經判處之有期徒刑已執
    行完畢，犯罪之情節、手法、罪名等面向，概與本案傷害及
    妨害公務犯行完全不同，尚難彰顯其具備違犯同一犯行之特
    別惡性，亦難遽認上開有期徒刑執行未見成效，抑或其對於
    刑罰之反應力有明顯薄弱之情狀，參酌司法院大法官會議第
    775號解釋意旨不依累犯規定加重其刑。
三、沒收說明：
　　附表所示之物品，尚無證據足認與本案有關，均不予宣告沒
    收。  
四、原判決撤銷改判之理由：
　　原審以被告犯罪事證明確，據以論罪科刑，固非無見。惟查
    ：科刑之判決書，應於理由內記載科刑時就刑法第57條規定
    事項所審酌之情形，為刑事訴訟法第310條第3款所明定。此
    項規定，依同法第364條，又為第二審所準用。被告於原審
    就妨害公務部分否認犯罪，而於本院審理時則承認犯罪（見
    本院卷第167頁），被告犯罪後態度已有不同，原審未及斟
    酌，容有不合。被告以原判決量刑過重提起上訴，為有理由
    ，應由本院將原判決撤銷。爰審酌被告欲逃避攔檢而駕車衝
    撞執行公務之警察，殊屬不該，並衡酌其品行、智識程度及
    犯罪後供認犯行之態度等一切情狀，量處如主文第二項所示
    之刑，並諭知易科罰金之折算標準。
據上論斷，應依刑事訴訟法第369條第1項前段、第364條、第299
條第1項前段，修正前刑法第135條第1項、刑法第2 條第1 項前
段、第277條第1項、第55條前段，刑法施行法第1條之1第1項，
判決如主文。
本案經檢察官呂光華到庭執行職務。
中　　華　　民　　國　　110 　年　　2 　　月　　25　　日
                  刑事第八庭  審判長法　官 陳世宗
                                    法　官 呂寧莉
                                    法　官 周明鴻
以上正本證明與原本無異。
如不服本判決，應於收受送達後20日內向本院提出上訴書狀，其
未敘述上訴之理由者並得於提起上訴後20日內向本院補提理由書
（均須按他造當事人之人數附繕本）「切勿逕送上級法院」。
                                    書記官 謝雪紅
中　　華　　民　　國　　110 　年　　2 　　月　　25　　日
附錄：本案論罪科刑法條全文
中華民國刑法第277條
傷害人之身體或健康者，處5年以下有期徒刑、拘役或50萬元以
下罰金。
犯前項之罪，因而致人於死者，處無期徒刑或7年以上有期徒刑
；致重傷者，處3年以上10年以下有期徒刑。

修正前中華民國刑法第135條
（妨害公務執行及職務強制罪）
對於公務員依法執行職務時，施強暴脅迫者，處3年以下有期徒
刑、拘役或9千元以下罰金。
意圖使公務員執行一定之職務或妨害其依法執行一定之職務或使
公務員辭職，而施強暴脅迫者，亦同。
犯前二項之罪，因而致公務員於死者，處無期徒刑或7年以上有
期徒刑；致重傷者，處3年以上、10年以下有期徒刑。
附表：
編號 扣押物品名稱 數量 備註  1 彈殼 1顆 無庸宣告沒收。  2 鉛碎片 1片 無庸宣告沒收。  3 銅包衣碎片 2片 無庸宣告沒收。  4 防彈背心 1件 無庸宣告沒收。  5 西瓜刀 1把 無庸宣告沒收。  6 開山刀 3把 無庸宣告沒收。  7 黑色蘋果牌手機 1支 無庸宣告沒收。